臺灣士林地方法院刑事判決　　　　　　　　　　　　　九十三年度訴字第二五三號
　　公　訴　人　臺灣士林地方法院檢察署檢察官
　　被　　　告　甲○○原名張.
右列被告因案件，經檢察官聲請簡易判決處刑（九十三年度偵字第一五０一號），本
院士林簡易庭認不宜以簡易判決處刑，簽移本院刑事庭以通常程序審理（九十三年度
士簡字第五０七號），本院經訊問被告後，被告為認罪之答辯，認為宜以簡式審判程
序審理並判決如左：
    主  文
甲○○共同違反不得使大陸地區人民非法進入臺灣地區之規定，處有期徒刑參月，如
易科罰金，以參佰元折算壹日。緩刑貳年。
    事  實
一、甲○○於民國九十一年十一、二月間於路上見某店面有徵人前往大陸工作之徵人
    啟事，進入應徵後方知係專門於臺灣尋找人頭供大陸地區人民辦理假結婚入境之
    非法公司，竟因缺錢花用，仍與綽號「小謝」姓名年籍不詳之成年男子，共同基
    於使大陸地區人民非法入境及使公務員登載不實之犯意聯絡，明知與張美琴並無
    任何結婚真意，僅欲以假結婚為手段，申請使張美琴進入臺灣地區非法工作，竟
    於「小謝」之安排下，於同年十二月份前往大陸地區福建省福州市公證處與張美
    琴辦理登記結婚，取得該公證處所核發之結婚公證書（二００二榕公證內民字第
    一三一六七號）。再由「小謝」陪同，於九十二年一月十六日持前開公證書，填
    具「結婚登記申請書」向臺北市大同區戶政事務所辦理結婚登記，使該戶政事務
    所不知情之承辦公務員誤將內容不實之結婚關係，登載於職務所掌之公文書
    登記簿上，並據以列印核發
    性。嗣再由甲○○另填妥大陸地區人民進入臺灣地區旅行證申請書、大陸地區人
    民進入臺灣地區保證書及前開不實登載之
    月十七日向內政部警政署入出境管理局行使，使不知情之該局承辦公務員因而核
    發中華民國臺灣地區旅行證，致以探親名義申請入境之張美琴得以於九十二年三
    月六日來臺。甲○○並於辦理前開手續完竣後，收受「小謝」所交付之現金新臺
    幣二萬元作為酬勞。嗣張美琴於九十二年十一月十九日在新竹市○○路○段一二
    一號「全家便利商店」因非法拘留打工遭警查獲，始悉上情。
二、案經新竹縣警察局竹北分局報請臺灣新竹地方法院檢察署檢察官呈請臺灣高等法
    院檢察署檢察長令轉臺灣士林地方法院檢察署檢察官偵查聲請簡易判決處刑。
    理  由
一、右揭事實，業據被告甲○○迭於警、偵訊及本院審理時自白不諱（九十二偵字卷
    第六三二五號卷，下稱偵六三二五號卷，三至六頁偵訊筆錄、九十三年度偵字第
    一五○一號，下稱偵一五０一卷，第十七至十八頁訊問筆錄、本院卷審判筆錄第
    十五至十九頁參照），且有卷附臺北市大同區戶政事務之結婚登記申請書（偵一
    五０一號卷第十二頁參照）、財團法人海峽交流基金會證明、大陸地區福建省福
    州市公證處核發之公證書、結婚證明書（偵一五０一號卷第八至十一頁參照）、
    大陸地區人民進入臺灣地區旅行證申請書、大陸地區人民進入臺灣地區保證書（
    偵一五０一號卷第十三、十六頁參照）、被告與張美琴之
    號卷第十頁參照）。足認被告出於任意性之自白，確與事實相符，應可認定。本
    件事證明確，被告犯行應堪以認定。
二、被告行為後，臺灣地區與大陸地區人民關係條例第七十九條第一項業於九十二年
    十月二十九日修正，同條第九十六條規定施行日期由行政院定之，而行政院於九
    十二年十二月二十九日以院臺秘字第０九二００六九五一七號令發布修正第七十
    九條自九十二年十二月三十一日施行。依修正後第七十九條第一項規定違反同條
    例第第十五條第一款規定者，處一年以上七年以下有期徒刑，得併科新台幣一百
    萬元以下罰金，法定刑較修正前同條所定之「五年以下有期徒刑、拘役、科或併
    科罰金新臺幣五十萬元」為重，經比較新舊法結果，以行為時之舊法有利於被告
    ，依刑法第二條第一項後段規定，本件自應適用最有利於被告之舊法處罰。按臺
    灣地區與大陸地區人民關係條例第七十九條第一項處罰違反同條例第十五條第一
    款所定使大陸地區人民非法進入臺灣地區罪，凡非經合法手續進入者皆包含之，
    使大陸地區人民以假結婚真入境之脫法方式，進入臺灣地區，即該當此罪，非以
    偷渡者為限，最高法院九十二年度臺上字第四○號判決可資參照。再者結婚應以
    當事人之一方為申請人，為結婚之登記，
    明文；而登記之際並應提出證明文件與戶政機關查驗後，即應予以登載，
    施行法第十三條第二項、第十七條亦定有明文，是關於結婚
    僅有就申請人所提出之申請文書為形式審查之權而無實質審查權，此觀之
    第五十四條規定申請人故意為不實之申請，應處銀元九千元以下罰鍰自明。是明
    知無結婚之實，卻使戶政機關之公務員為結婚之登記，自構成刑法第二百十四條
    之明知不實事項使公務員登載不實罪。是核被告甲○○上開利用假結婚方式，使
    大陸地區女子張美琴非法進入臺灣地區之所為，係違反臺灣地區與大陸地區人民
    關係條例第十五條第一款規定，應依修正前同條例第七十九條第一項使大陸地區
    人民非法進入臺灣地區罪處斷。其另以不實之結婚事項，向戶政機關申請結婚登
    記並持
    第二百十四條之使公務員登載不實罪及行使使公務員登載不實文書。被告使公務
    員登載不實事項之低度行為，應為行使之高度行為所吸收，不另論罪。被告與真
    實姓名年籍不詳綽號「小謝」之成年男子間，就前開各罪有犯意聯絡及行為分擔
    ，應論以共同正犯。被告所犯上開使大陸地區人民非法進入臺灣地區罪及行使使
    公務員登載不實事項於所掌公文書罪間，有方法目的之牽連關係，應從一較重論
    以使大陸地區人民非法進入臺灣地區罪。爰審酌被告並無任何前科，係因年輕識
    淺，貪圖小利而為人頭丈夫犯罪，犯後坦承全部犯行不諱，態度良好，實際犯罪
    所得僅二萬元及其犯罪之手段，犯罪時所受之刺激、品性、生活狀況、智識程度
    、犯罪所生之損害等一切情狀量處如主文所示之刑，並諭知易科罰金之折算標準
    ，以示懲儆。又被告前並無任何前案紀錄，有臺灣高等法院被告全國前案紀錄表
    在卷可稽，本件僅因年輕識淺貪圖小利所為，於本院審理時業已深表悔悟，而造
    成之損害亦非鉅大，本院因認被告經此刑事偵審程序後，應已知所警惕而無再犯
    之虞，所宣告之刑，應以暫不執行為適當，爰併宣告緩刑二年，用啟自新。
三、聲請意旨另以：被告甲○○持填妥之大陸地區人民進入臺灣地區旅行證申請書、
    大陸地區人民進入臺灣地區保證書及前開不實登載之
    九十二年一月十七日向內政部警政署入出境管理局行使，使不知情之該局承辦公
    務員而核發中華民國臺灣地區旅行證，因認被告此部分亦涉有刑法第二百十四條
    之使公務員登載不實罪云云。然按，刑法第二百十四條使公務員登載不實事項於
    公文書罪，須一經他人之聲明或申報，公務員即有登載之義務，並依其所為之聲
    明或申報予以登載，而屬不實事項者，始足構成，若其所為之聲明或申報，公務
    員尚須為實質之審查，以判斷其真實與否，始得為一定之記載者，即非本罪所稱
    之使公務員登載不實，已如前述。而大陸地區人民進入臺灣地區，需經主管機關
    「許可」，臺灣地區與大陸地區人民關係條例第十條第一項定有明文。而主管機
    關境管局為審查此類事項，定有大陸地區人民進入臺灣地區許可辦法，依本件被
    告行為時該辦法第十七條第六、七款規定：大陸地區人民申請進入臺灣地區，若
    有持用偽造、變造、無效或經撤銷之文書、照片申請；或有事實足認係通謀而為
    虛偽結婚者，境管局得不予許可。足見，境管局對於是否許可大陸地區人民進入
    臺灣地區，對於照片、證件之真偽，當事人之真意均有實質之審查權限，得就有
    關證據資料得為實質之調查，並非大陸地區人民於申請時之文件資料，一經申報
    ，境管局即有加以登載於職務上所掌公文書 (旅行證等)之義務，衡諸前揭說明
    ，本件被告縱以使公務員不實登載之
    請入境，境管局承辦人員不察，而將不實之事項記載於旅行證上核發予被告，亦
    不構成使公務員登載不實罪甚明。是聲請意旨此部份本應為無罪之諭知，然公訴
    人認此部份與前開起訴並論罪科刑部分，有連續犯裁判上一罪之關係，爰不另為
    無罪之諭知，併此敘明。
四、據上論斷，應依刑事訴訟法第四百五十二條、第二百七十三條之一第一項、第二
    百九十九條第一項前段，臺灣地區與大陸地區人民關係條例第七十九條第一項，
    刑法第二條第一項但書、第十一條前段、第二十八條、第二百十六條、第二百十
    四條、第五十五條、第四十一條第一項前段、第七十四條第一款，罰金罰鍰提高
    標準條例第二條，判決如主文。
本案經檢察官王碧霞到庭執行職務。
中      華      民      國    九十三    年      六      月   二十九     日
                                    臺灣士林地方法院刑事第七庭
                                        法  官  王  沛  雷
右正本證明與原本無異。
如不服本件判決，得自判決送達之日起十日內，向本院提起上訴。
                                        書記官 詹  志  鵬
中      華      民      國    九十三    年      六      月     三十     日
附錄本判決論罪科刑依據之法條：
修正前臺灣地區與大陸地區人民關係條例第十五條第一款
左列行為不得為之：
一  使大陸地區人民非法進入臺灣地區。
修正前臺灣地區與大陸地區人民關係條例第七十九條：
違反第十五條第一款規定者，處五年以下有期徒刑、拘役或科或併科新台幣五十萬元
以下罰金。
刑法第二百十四條：
明知為不實之事項，而使公務員登載於職務上所掌之公文書，足以生損害於公眾或他
人者，處三年以下有期徒刑、拘役或五百元以下罰金。
刑法第二百十六條：
行使第二百十條至第二百十五條之文書者，依偽造、變造文書或登載不實事項或使登
載不實事項之規定處斷。
